【裁判字號】    89,訴,464
【裁判日期】    900611
【裁判案由】    妨害自由等
【裁判全文】
臺灣新竹地方法院刑事判決                          八十九年度訴字第四六四號
    公  訴  人  臺灣新竹地方法院檢察署檢察官
    被      告  甲○○
右列被告因妨害自由等案件，經檢察官提起公訴（八十八年度偵字第六七七０號），
本院判決如左：
    主  文
甲○○共同以其他非法方法，剝奪人之行動自由，處有期徒刑壹年陸月。
    事  實
一、甲○○曾於民國八十三年間因公共危險案件，經臺灣桃園地方法院以八十三年度
    訴字第五三號判決判處有期徒刑六月，緩刑三年期滿未被撤銷。緣其友人丙○○
    因於八十八年二月四日欲應徵與女客伴遊之男公關，而遭臺北縣板橋市「星座俱
    樂部」不詳人士詐騙新台幣（下同）十五萬元，甲○○獲悉後，遂以向「星座俱
    樂部」索回被詐騙款項為由，與丙○○另邀集丁○○、戊○○（丙○○、丁○○
    、戊○○經本院另案判決，嗣丁○○、戊○○不服，上訴臺灣高等法院中），四
    人共同基於犯意之聯絡，於八十八年二月九日下午一時三十分許，共同搭乘ＣＶ
    —六二九八號自小客車至臺北縣板橋市，由其先自稱為「張姓」男子而撥打電話
    佯向「星座俱樂部」應徵男公關，其餘三人即下車在旁埋伏，「星座俱樂部」因
    此派遣乙○○於當日下午二時三十分許至約定之臺北縣政府、板橋火車站前與其
    碰面，俟乙○○依約進入前揭自小客車右前座後，在旁埋伏之丁○○、戊○○、
    丙○○三人即一擁而上，由丁○○喝令乙○○從前座中間之縫道爬向後座中間坐
    定，其餘人則分坐在乙○○左右兩側及右前座，而共同以此非法方法強留乙○○
    在車內而剝奪其行動自由，且扣押乙○○皮包內之證件及一張變造之國民身分證
    （乙○○涉變造證件部分另行分案偵辦），並強制乙○○聯絡「星座俱樂部」之
    人員出面賠償，然因「星座俱樂部」之人員均置之不理，其與丙○○等人遂決定
    開車將乙○○強押至桃園縣中山高速公路楊梅交流道下之「麥當勞」速食店停車
    場，於途中，丁○○喝令而強制乙○○以衣服蓋住頭部，丁○○、戊○○二人並
    毆打乙○○，由戊○○以若不賠錢將斷其手腳等加害身體之事由恐嚇乙○○，而
    致生危害於安全，並以此方法強制乙○○打電話聯絡其姐林桂敏等人出面賠償，
    其與丙○○等人抵達「麥當勞」速食店停車場後，即強迫乙○○簽下承認參與「
    星座俱樂部」變造身分證及詐欺犯行之自白書交由丙○○收執，其與戊○○二人
    並撥打電話向林桂敏告以：「就到台東監獄去看他（指乙○○），我保證他去監
    獄一定很慘，看看。：：妳不用說那麼多，"操"，妳就等著收屍就對了，先打個
    半死再送去派出所，我打他不會怎麼樣，你們絕對告不到我，就這樣。：：我跟
    妳講，妳看先要他的手腳沒關係，就送派出所。：：我吞不下這口氣，我一定打
    斷他一隻腳、一隻手，沒關係：今天不是我在恐嚇妳，他騙我錢，我家也有人在
    作警察，：：不要說打不打他，反正我打他，我天經地義，絕對不會任何有牽涉
    我的事情，我錢不要了，也不要報警，我讓他半身不遂，妳看著好了。：：我讓
    他半身不遂，就這樣子了。」等加害生命、身體之事由恐嚇乙○○之家人，致生
    危害於安全，乙○○之家人因害怕乙○○遭斷手腳或被毆打遂於當晚八時二十七
    分至臺北郵政總局將十萬元現金匯入戊○○所指定局號為０四三一０八—三號、
    帳號為００四八０七—五號之帳戶內，其等四人即再駕車強押乙○○至附近郵局
    提款機，並由戊○○下令乙○○分二次將該十萬元提領出來交予丙○○後，始將
    乙○○釋放，並同時交付一千元予乙○○自行搭乘計程車北返，嗣經乙○○之家
    人報警而查獲。
二、案經乙○○告訴及臺北市政府警察局文山第一分局報請臺灣新竹地方法院檢察署
    檢察官偵查起訴。
    理  由
一、訊據被告甲○○坦承前揭由其出面佯裝應徵男公關，而將接洽之告訴人乙○○強
    押在車上後載往楊梅，其間並要求告訴人書立自白書，及以電話聯絡告訴人乙○○之家人匯款十萬元至指定帳戶，並領得十萬元之事實，惟否認涉有前揭恐嚇告
    訴人及告訴人家人之犯行，辯稱：不清楚丁○○、戊○○有無打告訴人乙○○，
    也不清楚車上有無人口出若乙○○不賠錢要斷他手腳這樣的話，伊雖有打電話給
    告訴人的家人，但在電話中只有問他的家人說知不知道乙○○是做什麼行業，並
    不清楚誰說如果乙○○的家人不賠錢，要讓他的家人到監獄看他，要讓他斷手腳
    ，半身不遂這樣的話云云。經查：被告甲○○與丙○○等人所為前揭強押、毆打
    、恐嚇告訴人及恐嚇告訴人之家人以交付和解金十五萬元等情，業據告訴人指訴
    無移，並有自白書原本、贓物認領保管單二紙、匯款執據等附卷可證（見偵查卷
    第六十六至七十頁）。且共犯丁○○於警訊中業已坦承：於途中曾要告訴人以外
    套蓋住頭部，且有拍打告訴人後頸，每個人都有說如告訴人之家人不匯錢將要斷
    告訴人手腳之話語（見偵查卷第三十五頁），另共犯戊○○於警訊亦自承曾徒手
    掌摑告訴人，且確實說過若拿不到錢就要告訴人斷手斷腳等語（見偵查卷第四十
    五頁），共犯丙○○亦供承由伊與丁○○負責看住坐在中間之告訴人，丁○○有
    要求告訴人將衣服蓋在頭部，在車上有聽到有人說要讓告訴人斷手斷腳等情（見
    偵查卷第三十一至三十二頁），而被告甲○○與丙○○等人既然同處於車上，對
    於丁○○拍打告訴人及戊○○出言恐嚇欲斷告訴人手腳之情，當已知悉甚詳；況
    告訴人與被告及丙○○等人素不相識，告訴人若非因遭限制行動於車內復遭施以
    傷害、恐嚇犯行，豈會隨被告與丙○○等人至楊梅談和解？再者，被告與丙○○
    等人若無強逼告訴人賠償之意，於「星座俱樂部」之人員拒絕出面處理後，逕將
    告訴人送警法辦即可，何須將告訴人遠載楊梅？且在告訴人之家人於電話中表示
    因告訴人做錯事遭送往派出所也是應該接受法律制裁等語後，被告及戊○○猶多
    次撥打電話要求匯款並恐嚇欲將告訴人斷手斷腳及讓告訴人半身不遂等話語，有
    錄音譯文在卷為憑（見偵查卷第九十八頁以下），是被告亦有以加害生命、身體
    之事由恐嚇告訴人之家人無誤，其辯稱並未出言恐嚇或不知何人出言恐嚇云云，
    為卸責之詞，不足採信。本件事證明確，被告犯行明確，洵堪認定。
二、核被告係犯刑法第三百零二條第一項之妨害自由罪。被告與丁○○、戊○○、丙○○等人間有犯意之聯絡及行為之分擔，應論以共同正犯。被告與丙○○等人以
    使告訴人行無義務之事而剝奪告訴人之行動自由，其等使人行無義務之事之低度
    行為，應為剝奪行動自由之高度行為所吸收；另被告與丙○○等人在妨害自由行
    為繼續中，復恐嚇告訴人及其家人，自屬包含於妨害行動自由之同一意念中，應
    視為剝奪行動自由之部分行為，雖被告與丙○○等人所為合於刑法第三百零五條
    恐嚇危害安全之情形，仍應視為剝奪行動自由之部分行為；是被告使告訴人行無
    義務之事、恐嚇告訴人及其家人之行為，均不另論罪。爰審酌被告素行不佳，告
    訴人受雇於詐騙集團雖屬不該，惟被告以聚眾強押、恐嚇方式為友人丙○○索討
    債務，使告訴人及其家人陷於極度恐慌之境，其惡性不可輕逭，檢察官具體求處
    被告有期徒刑三年，固非無據，惟念及被告業已坦承大部分犯行，且與丙○○等
    人於取得款項後依約釋放告訴人，並交付一千元供告訴人搭車北返，是檢察官就
    被告求處有期徒刑三年尚嫌過重等一切情狀，量處以如主文所示之刑。
三、據上論斷，應依刑事訴訟法第二百九十九條第一項前段，刑法第二十八條、第三
    百零二條第一項，罰金罰鍰提高標準條例第一條前段，判決如主文。
本案經檢察官吳金棟到庭執行職務。
中      華      民      國    九十      年      六      月     十一     日
                              臺灣新竹地方法院刑事第二庭
                                      法    官  黃美盈
如不服本判決書應於送達後十日內向本院提出上訴狀（應附繕本），上訴於臺灣高等
等法院。
右正本證明與原本無異。
                                       書 記 官  吳尚文
中      華      民      國    九十      年      六      月     十一     日
附錄本案論罪科刑法條：
中華民國刑法第三百零二條第一項
 (剝奪他人行動自由罪)
私行拘禁或以其他非法方法，剝奪人之行動自由者，處五年以下有期徒刑、拘役或三
百元以下罰金。


司法院資訊處製作；財團法人民間司法改革基金會備份。
